最　高　行　政　法　院　裁　定
                                     100年度裁字第2052號
上  訴  人  游茂男
            游水明
            游輝江
共      同
訴訟代理人  陳鄭權  律師
被 上訴 人  桃園縣政府
代  表  人  吳志揚
上列當事人間土地公告現值事件，上訴人對於中華民國100年6月
9日臺北高等行政法院99年度訴字第1895號判決，提起上訴，本
院裁定如下：
    主  文
上訴駁回。
上訴審訴訟費用由上訴人負擔。
    理  由
一、按對於高等行政法院判決之上訴，非以其違背法令為理由，
    不得為之，行政訴訟法第242條定有明文。依同法第243條第
    1項規定，判決不適用法規或適用不當者，為違背法令；而
    判決有同條第2項所列各款情形之一者，為當然違背法令。
    是當事人對於高等行政法院判決上訴，如依行政訴訟法第24
    3條第1項規定，以高等行政法院判決有不適用法規或適用不
    當為理由時，其上訴狀或理由書應有具體之指摘，並揭示該
    法規之條項或其內容；若係成文法以外之法則，應揭示該法
    則之旨趣；倘為司法院解釋或本院之判例，則應揭示該判解
    之字號或其內容。如以行政訴訟法第243條第2項所列各款情
    形為理由時，其上訴狀或理由書，應揭示合於該條項各款之
    事實。上訴狀或理由書如未依此項方法表明，或其所表明者
    與上開法條規定不合時，即難認為已對高等行政法院判決之
    違背法令有具體之指摘，其上訴自難認為合法。
二、本件上訴人對於高等行政法院判決上訴，主張：被上訴人於
    民國98年10月22日對上訴人所為之府地價字第0980412718號
    函確為行政處分，上訴人不服自得依法提起訴願；人民之審
    級利益，為憲法保障之權利，不得因政府機關之過失而犧牲
    ，本件原判決既認訴願決定從程序上駁回上訴人之請求有誤
    ，即應發回訴願機關重為審理，不得逕為實體判決。又實體
    法上，由於被上訴人未依法定程序調整94~98年之公告地價
    ，所為調整於法不合，未具體提出諸如：買賣或收益實例之
    調查結果，影響區段地價因素調查結果、關於公告地價調整
    前後毗鄰地區之均衡性等，被上訴人確實履行法定程序之證
    據，被上訴人所辯洵屬無據；再者，參照高雄高等行政法院
    93年度訴字第788號判決要旨，可證被上訴人調整系爭土地
    公告現值之行政處分明顯違法且不當等語。
三、經核上訴人前開上訴理由，基於以下之說明，無非重述原審
    所為之主張及對原處分違法所為之指摘，惟對於原判決如何
    違背法令則未為「針鋒相對」式之具體論述，依首揭說明，
    其上訴為不合法，應予駁回。
  (一)在程序法上，訴願制度功能在於行政部門之自我審查，只要
    有經過其程序，其制度功能即已達成。縱使訴願決定有不當
    或違法，具事實審功能之高等行政法院，仍得自為實體決定
    ，除非基於調查專業性之特殊考量，勿庸發回訴願機關重為
    調查。
  (二)再從實體法之觀點言之，原判決已明白交待「被上訴人所為
    、拒絕上訴人調整土地公告現值請求之否准處分合法」之心
    證形成及法律判斷理由。分由「形成決定之內部法定組織結
    構合法」、「判斷事項涉及專業且上訴人未指明決定形成不
    合專業要求具體事證」、「公告現值決定本身有依法斟酌週
    邊土地對爭訟土地價值之影響力」，以及「決定形成於法有
    據且無出於貶低價值以利事後徵收之企圖」等各種角度來立
    論。而上訴人對原判決之上開論述並未為「針鋒相對」式之
    論駁，僅概括性地指摘：「該土地公告現值決定之形成，有
    很多實體因素沒有被考量進去，也有太多的實證調查要求沒
    有被踐行」云云。然而公告現值的評量本質上即是一種「調
    查而得」之「估計」。理論上言之，其可想像之調查項目完
    全沒有邊際，甚至可以因為當事人之主觀想像而「創設」出
    來，甚至會因為個案情節之不同，以致不同調查事項之權重
    有所不同。從而要主張此等調查決定違法，不能空泛式地為
    規範論述（即抽象指摘那些因素沒有被考量），而須從實證
    上的角度出發，取向於個案之實證特徵，而為因果關連式之
    具體指明（即在個案中某一真實存在之具體實證因素未被斟
    酌，因此造成個案中之土地公告現值評估失真），若未能為
    此等具體論述，法院對「處分是否違法性」之審查即無客觀
    參考座標可憑。
四、據上論結，本件上訴為不合法。依行政訴訟法第249條第1項
    前段、第104條、民事訴訟法第95條、第78條、第85條第1項
    前段，裁定如主文。
中　　華　　民　　國　　100　 年　　8　　 月　　18　　日
                    最高行政法院第六庭
                        審判長法官　黃　合　文
                              法官　鄭　忠　仁
                              法官　劉　介　中
                              法官　帥　嘉　寶
                              法官　陳　鴻　斌

以  上  正  本  證  明  與  原  本  無  異
中　　華　　民　　國　　100　 年　　8　　 月　　18　　日
　　　　　　　　　　　　　　　書記官　葛　雅　慎